臺灣高等法院臺中分院刑事裁定
111年度毒抗字第206號
抗  告  人  
即  被  告  林勇志





上列抗告人即被告因聲請觀察、勒戒案件，不服臺灣彰化地方法
院中華民國111年1月26日第一審裁定（111年度毒聲字第3號；聲
請案號：臺灣彰化地方檢察署111年度聲觀字第3號；偵查案號：
同署110年度毒偵字第1456號）提起抗告，本院裁定如下：
    主  文
抗告駁回。
    理    由
一、本件抗告人即被告甲○○（下稱抗告人）抗告意旨略以：
　　抗告人因是家經濟支柱，懇請法官重新裁定，依毒品危害防
    制條例（抗告人誤載為刑法）第24條第3項規定戒癮治療等
    語。
二、犯毒品危害防制條例第10條之罪者，檢察官應聲請法院裁定
　　，或少年法院（地方法院少年法庭）應先裁定，令被告或少
    年入勒戒處所觀察、勒戒，其期間不得逾2月，毒品危害防
    制條例第20條第1項定有明文。
三、本院之判斷：
　㈠抗告人基於施用第一級毒品海洛因、第二級毒品甲基安非他
    命之犯意，於民國110年10月13日15時26分許，在彰化縣○○
    鄉○○路000號住處內，以將第一級毒品海洛因、第二級毒品
    甲基安非他命置於玻璃球內，以火燒烤吸食煙霧方式，同時
    施用海洛因、甲基安非他命1次等情，已據抗告人於警詢時
    坦承不諱（見毒偵卷第60頁），且其於110年10月13日
　　18時15分許為警採集之尿液，經送檢驗之結果，確呈安非他
    命、甲基安非他命、可待因及嗎啡陽性反應，此有彰化縣警
    察局和美分局委託檢驗尿液代號與真實姓名對照認證表（代
    號：F086）、立人醫事檢驗所濫用藥物尿液檢驗報告（檢體
    編號：F086）及複驗之欣生生物科技股份有限公司濫用藥物
    尿液檢驗報告（原樣編號：F086）各1紙在卷可憑（見毒偵
    卷第47、127至128頁；原審卷第23頁），足認抗告人之自白
    與事實相符而為可信，是抗告人有前揭施用第一級毒品海洛
    因、第二級毒品甲基安非他命1次之行為，足可認定。而抗
    告人前未曾因施用毒品案件經受觀察、勒戒或強制戒治之執
    行等情，有臺灣高等法院被告前案紀錄表1份在卷可按（見
    本院卷第15至23頁），是檢察官審酌後認不宜為緩起訴處分
    命附戒癮治療而聲請原裁定法院裁准觀察、勒戒，原裁定法
    院乃依毒品危害防制條例第20條第1項之規定，裁定令抗告
    人入勒戒處所觀察、勒戒，並無不合。
　㈡抗告人固執前詞對原裁定不服而提起抗告。惟查：現行毒品
    危害防制條例採行「觀察、勒戒」與「緩起訴之戒癮治療」
    併行之雙軌模式；上開立法政策既係以併行之雙軌模式，應
    認有賦與檢察官依裁量行使之職權，亦即戒癮治療係檢察官
    就符合緩起訴處分之被告，依行政院所頒之認定標準，選擇
    實施對象、內容、方式與執行之醫療機構，於緩起訴處分時
    ，為附命完成戒癮治療之處分，故是否給予行為人為附命完
    成戒癮之緩起訴處分，屬立法者給予檢察官之職權。又毒品
    危害防制條例規定之觀察、勒戒處分係屬強行規定，倘有施
    用毒品之行為，除檢察官審酌個案情形，依同條例第24條第
    1項為附完成戒癮治療之緩起訴處分而可排除適用外，凡經
    檢察官聲請，法院審核合於法定要件，即應依法裁定令入勒
    戒處所觀察、勒戒，尚無自由斟酌以其他方式替代之權。況
    且毒品危害防制條例第20條第1項之觀察、勒戒規定，係針
    對施用毒品者所設預防、矯正之保安處分，目的在斷絕施用
    毒品之身癮及心癮，屬強制規定，為刑罰之補充制度，兼具
    刑罰不可替代之教化治療作用，尚無因施用毒品者個人之家
    庭、經濟等因素而免予執行之理。本案檢察官審酌後未對抗
    告人為附命完成戒癮治療之緩起訴處分，而係聲請法院裁定
    觀察、勒戒，核屬其職權之行使，原裁定法院自僅得於檢察
    官聲請觀察、勒戒有理由時，依法為准許之裁定，於法尚無
    裁定命附戒癮治療或以其他方式替代觀察、勒戒之權限。抗
    告意旨以其為家經濟支柱等狀況，縱令屬實而固值同情，然
    非法定免除送觀察、勒戒之事由，顯與抗告人是否應裁定令
    入勒戒處所觀察、勒戒之判斷無涉，故抗告人請求重新裁定
    戒癮治療等語，難認係適法之抗告理由。　　　　
　㈢綜上所述，原裁定法院認檢察官之聲請為正當，依毒品危害
    防制條例第20條第1項之規定，裁定將抗告人送勒戒處所觀
    察、勒戒，核其認事用法俱無不合。抗告意旨以前詞指摘原
    裁定不當，尚屬無據，其抗告核無理由，應予駁回。　
據上論斷，應依刑事訴訟法第412條，裁定如主文。 　
中　　華　　民　　國　　111 　年　　3 　　月　　16　　日
           刑事第十一庭    審判長法　官   張  意  聰
                                 法　官   田  德  煙
                                 法　官   周  瑞  芬
以上正本證明與原本無異。
不得再抗告。
                                 書記官   涂  村  宇
　　　　　　　　　　　　　　　　 
中　　華　　民　　國　　111 　年　　3 　　月　　16　　日